【裁判字號】    90,台上,5882
【裁判日期】    900926
【裁判案由】    偽造文書
【裁判全文】
最高法院刑事判決                                九十年度台上字第五八八二號
    上  訴  人  甲○○
右上訴人因偽造文書案件，不服台灣高等法院台中分院中華民國九十年七月十日第二
審更審判決（九十年度重上更(一)字第六八號，起訴案號：台灣台中地方法院檢察署八
十五年度偵字第四四二八號），提起上訴，本院判決如左：
    主  文
上訴駁回。
    理  由
一偽造文書部分：
按刑事訴訟法第三百七十七條規定，上訴於第三審法院，非以判決違背法令為理由，
不得為之。是提起第三審上訴，應以原判決違背法令為理由，係屬法定要件。如果上
訴理由狀並未依據卷內訴訟資料，具體指摘原判決不適用何種法則或如何適用不當，
或所指摘原判決違法情事，顯與法律規定得為第三審上訴理由之違法情形，不相適合
時，均應認其上訴為違背法律上之程式，予以駁回。本件上訴人甲○○上訴意旨略稱
：上訴人否認送貨簽收單上「上立企業有限公司」之印文為上訴人所蓋，而上訴人簽
收貨物均以親筆簽名為之，則該印文是否為上訴人所蓋，即有疑義，原審就此未予調
查釐清，且於無任何證據足證該印文為上訴人所蓋之情形下，即率予認定上訴人有行
使偽造準私文書犯行，有應調查之證據未予調查及判決不適用法則之違法等語（其餘
上訴理由均係關於違反公司法及詐欺部分之理由）。
惟查證據之取捨、證據證明力之判斷及事實有無之認定，為事實審法院之職權，苟其
取捨判斷與認定，並不違背論理法則及經驗法則，即不容任意指為違法，而執為第三
審適法之上訴理由。本件原審認定上訴人有原判決事實欄所載之行使偽造私文書、行
使偽造準私文書之犯行，係以上訴人出面以上立企業有限公司（下稱上立公司）名義
向告訴人昶信冷凍空調工程有限公司（下稱昶信公司）訂貨並負責收貨，共犯薛金木
則在高林有限公司及蕭延應簽發如原判決附表編號一、二所示之支票上蓋上上立公司
之橫式長條戳記以為背書後，交付上訴人，再由上訴人交予昶信公司以支付貨款等情
，已據上訴人及薛金木供承不諱，核與昶信公司代表人江麗玲所述情節相符，並有上
訴人簽寫「賴世湧」署押之送貨單六紙及上開支票正反面影本在卷可稽。上立公司係
未經合法設立之公司，薛金木並委由不知情者偽刻「上立企業有限公司」之長戳等情
，已據薛金木供證屬實，並有台中縣政府函附卷可憑，則在上開支票上以上立公司名
義背書之行為，自屬偽造私文書犯行，上訴人供承支票由其交付昶信公司，而其上有
偽造之背書，上訴人及薛金木又均未同時背書，足見其無付貨款之意，且知上立公司
之背書係屬偽造，昶信公司無法對彼等行使票據追索權，顯有行使偽造私文書之犯意
。又原判決附表編號三之送貨簽收單上所蓋之上立公司印文，與上述支票背書之印文
，經肉眼比對相同，有該簽收單可按，足見江麗玲所指上訴人收貨後有傳真該簽收單
等語，尚非無憑，該送貨簽收單用意在確認文件內容之貨物屬實，表示交易貨品無訛
且已收受，屬準私文書，上訴人有行使該偽造之準私文書犯行等證據，予以綜合判斷
，認上訴人成立刑法第二百十六條、第二百十條、第二百二十條之罪，於法定刑內量
處其刑，已詳其所憑證據及認定理由。並指駁說明上訴人否認犯罪，所辯與前開事
證不符，為卸責飾詞，不足採信。所為論斷，均有卷存證據資料可資覆按。查原判決
依憑上訴人供承點收昶信公司送交之貨品由其負責及告訴人代表人江麗玲之指述，認
定系爭送貨簽收單上之上立公司印文為上訴人所蓋並傳真予昶信公司，已有說明其論
斷、認定之理由。而上訴人於原審法院之前審調查時，曾供承其用傳真方式向昶信公
司訂貨，江麗玲於偵審中亦指證在支票退票之前，均係由上訴人出面處理訂貨收貨及
付貨款支票等事宜，至退票後薛金木才出面等語，原審綜合卷內證據資料，認定上訴
人有偽造並行使該偽造之準私文書犯行，為事實審認事採證職權之合法行使，不得任
意指為違法，上訴意旨以其否認犯罪，認原審尚查無證據證明其有偽造上述印文犯行
，即認定其犯罪為不當云云，重為事實之爭執，就原判決已有論列說明及原審認事採
證職權之合法行使，依憑己見，任意指為違法，自非適法之第三審上訴理由，衡以前
開說明，其此部分之上訴，顯屬違背法律上之程式，應予駁回。
二違反公司法及詐欺部分：
按刑事訴訟法第三百七十六條所列各罪之案件，經第二審判決者，不得上訴於第三審
法院，法有明文。本件上訴人所犯刑法第三百三十九條第一項、公司法第十九條第一
、二項之罪部分，核屬刑事訴訟法第三百七十六條第一、四款之案件，依首開說明，
既經第二審判決，自不得上訴於第三審法院。縱此部分與行使偽造私文書部分有方法
結果之牽連關係，為裁判上一罪，但行使偽造私文書部分之上訴為不合法，本院應從
程序上予以駁回，而無從為實體上判決，對於輕罪部分之此部分，亦無從適用審判不
可分原則，為實體上審判，上訴人竟復提起上訴，顯為法所不許，應予駁回。
據上論結，應依刑事訴訟法第三百九十五條前段，判決如主文。
中      華      民      國     九十     年      九      月    二十六    日
                              最高法院刑事第八庭
                                  審判長法官  張  信  雄
                                        法官  賴  忠  星
                                        法官  張  清  埤
                                        法官  孫  增  同
                                        法官  林  開  任
      右正本證明與原本無異
                                              書  記  官
中      華      民      國     九十     年      十      月      四      日


司法院資訊處製作；財團法人民間司法改革基金會備份。
